【裁判字號】    97,易,1149
【裁判日期】    990311
【裁判案由】    偽造文書
【裁判全文】
臺灣士林地方法院刑事判決              97年度易字第1149號
公  訴  人  臺灣士林地方法院檢察署檢察官
被      告  子○○
選任辯護人  壬○○  律師
上列被告因偽造文書案件，經檢察官提起公訴（96年度偵字第89
18、9635號），暨移送併案審理（97年度偵字第1175號），本院
判決如下：
    主  文
子○○共同行使從事業務之人，明知為不實之事項，而登載於其
業務上作成之文書，足以生損害於公眾及他人，處有期徒刑伍月
，如易科罰金，以銀元參佰元即新臺幣玖佰元折算壹日；減為有
期徒刑貳月又拾伍日，如易科罰金，以銀元參佰元即新臺幣玖佰
元折算壹日。
    事  實
一、子○○明知證明支付員工薪資所得及代為扣繳綜合所得稅之
    各類所得扣繳暨免扣繳憑單（下稱扣繳憑單）及營利事業所
    得稅結算申報書為公司負責人業務上應製作之文書，且其並
    無實際經營公司之意，亦明知乙○○所實際經營之達眾光學
    有限公司（址設臺北市○○區○○路3段24巷26號2樓，下稱
    達眾公司，業於民國95年6月23日停業）並無實際營業而屬
    非正常合法經營之公司，而對於乙○○可能以未實際在公司
    任職及領取薪資之人名義申報扣繳稅額有所預見，竟仍與乙○○基於行使業務上登載不實文書之犯意聯絡，於92年11月
    18日，在不詳地點，於「達眾光學有限公司股東同意書」上
    簽名，交由會計人員於翌日向臺北市商業管理處辦理負責人
    變更登記，自92年11月19日起擔任達眾公司之負責人，而與
    乙○○均以填發扣繳憑單及營利事業所得稅結算申報書等為
    其附隨業務，為從事業務之人。嗣乙○○明知巳○○、丙○○、甲○○、辛○○、戊○○、庚○○、未○○、辰○○、
    己○○、寅○○、癸○○、卯○○等人於94年間並未在達眾
    公司任職，亦未曾支領達眾公司之薪資所得，竟於95年5月
    報稅期間某日，使用巳○○等人之身分資料，委由不知情之
    成年會計人員午○○及黃清河，代為於渠等業務上製作之達
    眾公司94年扣繳憑單之文書上，虛偽填製巳○○等人於94年
    間各向達眾公司支領新臺幣（下同）198,000元之薪資所得
    （共12人，合計2,376,000元），再據以製作達眾公司94年
    度營利事業所得稅結算申報書，將上開不實之數額列為達眾
    公司之薪資支出，計算出不實之應納稅額，並於95年6月1日
    持向財政部臺北市國稅局申報該公司94年度營利事業所得稅
    而行使之，足生損害於巳○○等人及稅捐機關核課稅捐之正
    確性（達眾公司94年度營利事業所得稅全年所得額經核定為
    7,667,531元，縱經虛報巳○○等人之薪資所得共2,376,000
    元，仍無逃漏稅額，故未涉短漏報營利事業所得稅）。
二、案經丙○○、庚○○告訴及臺北市政府警察局大同分局報告
    臺灣士林地方法院檢察署檢察官偵查起訴暨移送併案審理。
    理  由
一、證據能力之判斷：
  (一)查本件被告子○○所為不利於己之陳述，並無出於強暴、
      脅迫、利誘、詐欺、疲勞訊問、違法羈押或其他不正之方
      法，亦非違反法定障礙事由經過期間不得訊問或告知義務
      之規定而為，依刑事訴訟法第156條第1項、第158條之2規
      定，應認均有證據能力。
  (二)按被告以外之人於偵查中向檢察官所為之陳述，除顯有不
      可信之情況者外，得為證據，刑事訴訟法第159條之1第2
      項定有明文。查證人即替達眾公司記帳、報稅之會計業者
      午○○於97年5月20日檢察官訊問時所為證述（見96年度
      偵字第8918號卷第80-81頁），業經依法具結在案，且觀
      其製作時之情況，亦無顯不可信之情況存在，本院於98年
      5月22日審理期日復已傳喚證人午○○到庭，給予被告及
      辯護人充分行使反對詰問權之機會，依前開說明，其偵訊
      時之證言，自有完足之證據能力，被告及辯護人空言否認
      該陳述之證據能力，又未指出證人午○○向檢察官所為陳
      述有何顯不可信之情狀，揆諸前揭法條規定，自不得遽予
      排除該證述之證據能力。
  (三)本件資以認定被告犯罪事實之其他供述及非供述證據（詳
      見後述），檢察官、被告及辯護人於本院調查證據時，並
      未於言詞辯論終結前聲明異議，本院審酌該等供述證據作
      成之情況，認為適當，且亦無其他違背法定程序而取證之
      情形，依刑事訴訟法第159條之5規定、第158條之4反面解
      釋，自有證據能力。
二、得心證之理由：
    訊據被告子○○矢口否認有何行使業務登載不實文書之犯行
    ，辯稱：伊未曾同意擔任達眾公司負責人，亦未曾在達眾公
    司任何轉讓股權或變更負責人之文件上簽名，伊係因身分證
    遺失，而遭乙○○冒名及偽造文書云云。經查：
  (一)被告自92年11月19日起為達眾公司之登記負責人；又達眾
      公司於95年5月報稅期間某日，虛偽製作未實際任職於達
      眾公司之巳○○、丙○○、甲○○、辛○○、戊○○、庚○○、未○○、辰○○、己○○、寅○○、癸○○、卯○○等人於94年間向達眾公司各支領198,000元薪資所得之
      扣繳憑單，並據以製作達眾公司94年度營利事業所得稅結
      算申報書，而將上開巳○○等人支領薪資所得之數額列為
      達眾公司之薪資支出，以計算應納稅額，並持向財政部臺
      北市國稅局申報該公司94年度營利事業所得稅而行使，惟
      無逃漏稅額，故未涉短漏報營利事業所得稅等情，為被告
      所不爭，並有達眾公司臺北市商業管理處及臺北市政府建
      設局登記案卷全卷各1宗（均外放）、財政部臺北市國稅
      局96年10月2日函附達眾公司虛報薪資檢舉書15紙（見96
      年度偵字第9635號卷第57-72頁）、96年6月23日函附達眾
      公司94年度扣繳憑單及BAN給付清單影本56紙（見96年度
      他字第1506號卷第26-56頁）、97年5月1日函附達眾公司
      94年營利事業所得稅結算申報書及更正核定通知書（見96
      年度偵字第8918號卷第70-75頁）及財政部臺北市國稅局
      大同稽徵所97年4月8日函附達眾公司92至94年營利事業所
      得稅結算申報資料6紙（見96年度偵字第9635號卷第127-
      133頁）在卷可稽，此部分事實洵堪認定，合先敘明。
  (二)次查，被告於92年11月18日在「達眾光學有限公司股東同
      意書」上簽名，應允擔任達眾公司之負責人乙節，業據證
      人即共同被告乙○○證述：伊於92年11月18日將達眾公司
      轉讓給被告，有得到被告同意，伊等簽下股東同意書，將
      相關文件交由公司會計師向臺北市商業管理處辦理變更登
      記等語在卷（見96年度他字第3256號卷第24頁、96年度偵
      字第8918號卷第10頁、本院97年度易字第1149號卷【下稱
      本院卷】第238-239、241-242頁），核與該股東同意書上
      「子○○」之簽名字跡，經法務部調查局以歸納分析及特
      徵比對法等方法鑑定結果，認與被告本人親書資料（含聯
      邦商業銀行F1白金卡、MINI卡、微風廣場聯名卡、明曜卡
      、德安生活百貨卡、國民現金等申請書原本及庭寫筆跡原
      本各1紙）上之簽名筆跡筆劃特徵相同，態勢神韻、結構
      佈局相符、書寫習慣（如起筆、收筆、連筆、筆序等細微
      筆劃特徵）亦相同乙節相符，有該局98年1月23日調科貳
      字第09800031610號鑑定書附卷可憑（見本院卷第104-105
      頁），是被告係明知且同意自92年11月19日起擔任達眾公
      司負責人之事實，堪以認定。
  (三)又查，被告自92年11月19日起擔任達眾公司之負責人後，
      並未參與營運，達眾公司實際上由證人乙○○經營並指示
      相關人員申報稅捐等情，為證人即達眾公司員工丑○○結
      證：伊在視遠公司任職，視遠公司址設臺北市○○區○○
      路3段24巷26號2樓，辦公處所則為該址1樓，電話為00-00
      000000，負責人是乙○○，乙○○一直是伊的老闆，伊也
      會幫其他公司彙整資料，如果有做到達眾公司的事情，是
      乙○○交辦的雜事，伊是領乙○○的薪水；從達眾公司成
      立後伊就有同時幫忙作達眾公司的業務，達眾公司轉讓給
      被告後，沒有遷址，還是有經營，達眾公司之發票章放在
      公司固定放發票章的地方，達眾公司之大小章由乙○○保
      管，被告在承德路辦公室內並無辦公位置，乙○○有處理
      達眾公司一些事務，例如開發票或催帳，也由伊繼續彙整
      資料報稅及記帳，伊彙整好資料放在公司給乙○○，沒有
      經過被告簽署或過目，會計師會從乙○○處收帳，起訴書
      所載12人在94年間應該沒有在達眾公司任職，以該12人之
      名義申報達眾公司之扣繳憑單是乙○○交辦的；若達眾公
      司在合作金庫之帳戶有存提款或要去銀行辦理事務的話，
      也要透過乙○○才可以，乙○○有交代伊去銀行處理，伊
      就會去等語在卷（見本院卷第262-272頁），核與證人午
      ○○結證：伊從乙○○擔任達眾公司負責人後開始幫達眾
      公司記帳、報稅及代為製作扣繳憑單，達眾公司變更負責
      人後，伊繼續幫忙記帳、報稅到公司暫停營業，期間都是
      和丑○○接觸，沒有和被告聯繫，當時乙○○同時也是同
      址視遠公司、達康公司之實際負責人，是乙○○跟伊說這
      3家公司有關記帳的問題都去找丑○○等語（見本院卷第
      152-158頁）、合作金庫商業銀行大同分行97年2月15日函
      覆：達眾公司帳戶為乙○○所開戶，自開戶迄今並未以被
      告為負責人等情（見96年度偵字第8918號卷第62-65頁）
      、證人乙○○申辦加拿大商業投資移民問卷表所載：88年
      3月至92年12月均擔任達眾公司負責人等詞（見本院卷第
      162頁）及達眾公司臺北市商業管理處登記案卷所附該公
      司95年6月23日台北市政府營利事業統一發證停業申請書
      上所載聯絡電話仍為00-00000000號即視遠公司臺北市○○區○○路3段24巷26號1樓辦公處所之聯絡電話等情相符
      （見該登記案卷影卷第5頁），足見被告僅係擔任達眾公
      司之名義負責人無訛。
  (四)按公司經營需有一定資本始能成立、運作，作為負責人更
      必須負起眾多法律上之責任，如公司法、商業會計法、稅
      務相關法令或與勞工相關之勞動法令等等；再者，所謂公
      司，乃以營利為目的，依照公司法組織，登記成立之社團
      法人，公司法第1條即明文揭櫫此意義；且薪資所得之扣
      繳義務人為應扣繳事業負責人，納稅義務人則為取得所得
      者；第88條各類所得稅款之扣繳義務人，應於每月10日前
      將上1月內所扣稅款向國庫繳清，並於每年1月底前將上1
      年內扣繳各納稅義務人之稅款數額，開具扣繳憑單，彙報
      該管稽徵機關查核；並應於2月10日前將扣繳憑單填發納
      稅義務人。但營利事業有解散、廢止、合併或轉讓，或機
      關、團體裁撤、變更時，扣繳義務人應隨時就已扣繳稅款
      數額，填發扣繳憑單，並於10日內向該管稽徵機關辦理申
      報。非中華民國境內居住之個人，或在中華民國境內無固
      定營業場所之營利事業，有第88條規定各類所得時，扣繳
      義務人應於代扣稅款之日起10日內，將所扣稅款向國庫繳
      清，並開具扣繳憑單，向該管稽徵機關申報核驗後，發給
      納稅義務人；扣繳義務人應於每年1月底前，將上年度扣
      繳及免予扣繳薪資所得稅款之受領人（包括按日計算並按
      日給付之臨時工）姓名、住址、國民身分證統一編號及全
      年給付額，依規定格式，申報該管稽徵機關，並應於2月
      10日前，將扣繳及免扣繳憑單填發納稅義務人，所得稅法
      第89條第1項第2款、第92條及薪資所得扣繳辦法第7條分
      別定有明文，是製作扣繳憑單及營利事業所得稅結算申報
      書均為負責人業務上應製作之文書。查本件證人乙○○如
      確係正當設立並經營達眾公司，自無須委請被告擔任達眾
      公司名義負責人，被告既為智慮成熟且有相當社會經驗之
      成年人，自應可預見所擔任負責人之公司為虛設公司，並
      未實際經營業務，證人乙○○係利用其擔任虛設公司名義
      負責人，遂行虛報他人薪資等不法行為之目的，則被告既
      已預見及此，猶應允擔任虛設公司之名義負責人，而任由
      證人乙○○製作不實之扣繳憑單及營利事業所得稅結算申
      報書，自有行使業務上登載不實文書之未必故意，而與證
      人乙○○就此犯行有犯意聯絡及行為分擔甚明。
  (五)被告所辯尚無足採：
    1.被告雖辯以：伊身分證曾經遺失，係於92年底由不明人士
      寄回戶籍地云云（見本院卷第25頁），惟觀諸達眾公司92
      年11月18日股東同意書所附被告之身分證影本及93年4月
      14日證人乙○○委託證人丁○○代辦加拿大商業投資移民
      而向臺北市政府申請抄錄達眾公司事項卡登記資料所附之
      被告身分證影本，前者比例較小、背面「父母欄」、「住
      遷註記欄」因字體小而較模糊、且有黑色油墨暈染，後者
      比例較大、背面「父母欄」中「張德中」、「張戴春妹」
      及「住遷註記欄」中「鄉鎮區（市）」、「鄰」等字樣均
      較清晰且無黑色油墨暈染之情事、甚且「住遷註記欄」第
      4欄中尚有一四方印章痕跡較前者為明顯（見達眾公司臺
      北市政府建設局登記案卷影卷第56、76頁），衡以多次翻
      印應無反更為清晰之可能，足認該二影本非於同次影印所
      得，後者應係於證人乙○○於93年4月間為辦理移民所再
      次影印而得，自與被告所述遺失及取回之時點不符。
    2.被告雖又辯以：達眾公司轉讓前，伊和達眾公司沒有業務
      往來，和乙○○也沒有合作關係，伊懷疑身分資料係由伊
      先前任職之永達公司流出，因永達公司老闆和乙○○認識
      ，且伊92、93年度遭連力公司虛報薪資，連力公司與永達
      公司之老闆就是夫妻云云（見本院卷第21、284頁），惟
      此與證人乙○○證稱：被告之前從事直銷，拿達眾公司進
      口的望遠鏡去賣並抽傭，轉讓後達眾公司仍在臺北市○○
      區○○路3段24巷26號1樓，被告很少來，但有時會找人過
      來等語（見96年度偵字第8918號卷第10頁、本院卷第241
      、245頁）、證人丑○○證述：達眾公司轉讓前被告會來
      公司拿貨去賣，被告與達眾公司是合作關係，達眾公司轉
      讓後，伊也有看過被告到承德路公司等語（見本院卷第
      264、269-271頁）不符，再者，本案除身分證件及相關資
      料外，尚有股東同意書上被告之簽名，已如前述，自與被
      告遭連力公司虛報薪資乙節無由相提並論，況若被告所述
      為真，則證人乙○○對一素未謀面、毫不相識之人，竟能
      掌握其簽名之態勢神韻、結構佈局及細微書寫習慣，並得
      以仿造如此相似，亦與事理常情不符，足認被告所辯尚難
      採信。
    3.被告雖再辯以：達眾公司91年間即已欠稅100多萬，伊不
      可能承接該公司云云（見本院卷第246頁），惟被告所提
      出財政部臺北市國稅局違章案件罰鍰繳款書、91年度營利
      事業所得稅核定稅額繳款書、96年4月17日函及96年1月11
      日函各1份（見96年度偵字第8918號卷第14-18頁），係達
      眾公司因91年度銷貨漏開發票、短漏報課稅所得額，後於
      96年1月遭國稅局處以罰鍰，與欠稅情形不同，足見其所
      辯尚屬無稽。
    4.被告雖另辯以：若伊確為達眾公司負責人，何以無達眾公
      司之勞保紀錄、支薪或分紅、亦無申報扣繳憑單云云（見
      本院卷第26頁），惟被告既僅同意為達眾公司之名義負責
      人，而未參與實際營運，已如前述，此自無由執為對其有
      利之認定。
  (六)至證人即替達眾公司記帳、報稅之會計業者午○○及黃清
      河所證：因國稅局要求變更負責人後換領發票前，須新負
      責人攜帶身分證到場核對身分，故伊等確定曾與被告及乙○○至財政部臺北市國稅局大同稽徵所辦理相關手續等語
      （見96年度偵字第8918號卷第81頁、本院卷第153-154、
      157-158、159頁），固與財政部臺北市國稅局大同稽徵所
      98年6月11日函覆內容相佐（見本院卷第180頁），又證人
      乙○○於警詢、偵查及本院之陳述固對是否為達眾公司之
      實際負責人有所迴避，前後有所矛盾，惟不能排除證人午
      ○○及黃清河有誤解相關法規之可能，況渠等與證人乙○○均係本案之利害關係人，以利用人頭擔任負責人之虛設
      公司申報稅捐亦恐涉刑責，自難期得據實完整陳述，而被
      告所涉犯行依前揭事證既已足資認定，自無由以此脫免被
      告之罪責。
  (七)綜上所述，被告辯解並非可採。本件事證明確，被告犯行
      已堪認定，應依法論科。
三、新舊法比較：
    被告子○○行為後，刑法業於94年2月2日修正公布，且依刑
    法施行法第10條之1規定，各修正條文於95年7月1日起施行
    生效。又刑法中規範行為後法律變更所生新舊法比較適用之
    準據者，為刑法第2條第1項，此條項規定，固亦由95年7 月
    1日修正施行前所採之「從新從輕原則」，改為修正後之「
    從舊從輕原則」，然該條既為新舊法比較適用之準據法，本
    身自無更為新舊法比較之問題，是自應一律適用修正後刑法
    第2條第1項規定，即「行為後法律有變更者，適用行為時之
    法律，但行為後之法律有利於行為人者，適用最有利於行為
    人之法律。」，以決定各該刑法條文之新舊法適用。而比較
    適用最有利於行為人之法律時，應就罪刑有關之共犯、未遂
    犯、連續犯、牽連犯、結合犯、以及累犯加重、自首減輕、
    暨其他法定加減原因（如身分加減）、與加減例等一切情形
    ，綜其全部之結果，而為比較，再適用有利於行為人之法律
    處斷，且應就罪刑有關之一切情形，比較其全部之結果，而
    為整個之適用，不能割裂而分別適用有利益之條文（最高法
    院24年上字第4634號、27年上字第2615號判例、最高法院95
    年5月23日95年度第8次刑事庭會議決議意旨可參），以下即
    本於從舊從輕原則，就本件適用之刑法條文有新舊法比較適
    用必要者臚列如下，並於個別比較後，綜其全部罪刑之結果
    決定新舊法之整體適用。經查：
  (一)被告行為後，刑法第33條第5款關於罰金刑之規定業於94
      年2月2日修正，於95年7月1日生效，修正前刑法第33條第
      5款規定：「罰金：1元（銀元）以上。」，並依現行法規
      所定貨幣單位折算新臺幣條例規定，以銀元1元折算新臺
      幣3元，故修正前刑法規定罰金之最低數額為新臺幣3元；
      修正後刑法第33條第5款規定：「罰金：新臺幣1,000元以
      上，以百元計算之。」，故修正後刑法規定罰金之最低數
      額提高為新臺幣1,000元；比較罰金刑之最高數額，於上
      開規定修正後並無不同，惟修正後刑法第33條第5款所定
      罰金刑最低數額，既較修正前提高，依前開說明，應適用
      對被告有利之修正前刑法第33條第5款之規定。
  (二)被告行為後，刑法第28條關於共同正犯之規定業於94年2
      月2日修正，於95年7月1日生效，修正前刑法第28條規定
      ：「二人以上共同實施犯罪之行為者，皆為正犯。」，修
      正後則為：「二人以上共同實行犯罪之行為者，皆為正犯
      。」，其立法理由旨在排除陰謀、預備共同正犯之成立，
      對於著手後，共同實行犯罪構成要件行為者，修正前後規
      定均認應論以共同正犯，並無歧異，故修正後之規定並無
      較有利於本件被告，自仍應適用修正前刑法第28條之規定
      論處。
  (三)綜此，本院經綜合上述各條文修正前、後之比較，參照前
      揭最高法院決議及修正後刑法第2條第1項前段、後段規定
      之「從舊、從輕」原則，自應適用被告行為時之法律，予
      以論處。
四、論罪科刑：
  (一)按所得稅扣繳義務人，依所得稅法第89條第3項或同法第
      92條規定，填發免扣繳憑單或扣繳憑單，旨在使稅捐稽徵
      機關蒐集及掌握課稅資料，以利稅捐稽徵，則員工薪資扣
      繳暨免扣繳憑單，係證明全年度支付員工薪資及代為扣繳
      綜合所得稅之情形，為徵、繳雙方課徵與申報綜合所得稅
      之依據，其既非造具記帳憑證所根據之憑證，亦非證明處
      理會計事項人員之責任，而為記帳所根據之憑證，自非商
      業會計法第15條所規定之商業會計憑證（最高法院92年度
      台上字第1136號判決可參），又各類所得扣繳暨免扣繳憑
      單，係由扣繳義務人依所得稅法第92條規定所製作之單據
      ，為業務上製作之文書（最高法院91年度台上字第7411號
      判決可佐）；另營利事業所得稅結算申報書係所得稅法規
      定課以納稅義務人，就其上一年度所得總額，向該管稅捐
      稽徵機關，提出申報之一種義務，以為課稅稽徵之依據，
      性質非業務上登載之文書（最高法院72年度台上字第5453
      號判決可憑）。核被告子○○所為，係犯刑法第216條、
      第215條行使業務上登載不實文書罪。起訴書將「寅○○
      」載為「陳佳琦」，顯係誤載，惟公訴人業已陳述並為更
      正為「寅○○」（見本院卷第261頁），本院自無庸再予
      更正，附此敘明。
  (二)被告於密接之時間，在同一地點，以接續之意思，在巳○○、丙○○、甲○○、辛○○、戊○○、庚○○、未○○
      、辰○○、己○○、寅○○、癸○○、卯○○等人之扣繳
      憑單上不實登載，並持之申報營利事業所得稅，為單純一
      罪；其以明知不實之事項登載於業務上作成之文書之低度
      行為，應為行使之高度行為所吸收，不另論罪。又被告與
      乙○○間就刑法第216條、第215條行使業務登載不實文書
      犯行間，有犯意聯絡及行為分擔，應以共同正犯論。被告
      利用不知情之會計人員製作不實之業務上文書，並持之向
      稅捐機關申報，為間接正犯。另移送併辦部分（即被告虛
      報庚○○之薪資部分），與本案係屬同一事實，應併予審
      理，亦此敘明。
  (三)爰審酌被告於本件犯行前未曾因犯罪經判決執行，有臺灣
      高等法院被告前案紀錄表可參，素行尚可，有臺灣高等法
      院被告全國前案紀錄表附卷可查，其品行及生活狀況；又
      所虛報之薪資所得為2,376,000元，雖未涉逃漏稅捐，惟
      已影響稅捐機關對於課稅管理之正確性並損及他人權益，
      其犯罪所生危害；另犯後仍矯言卸責，未見悔意，其犯罪
      後之態度暨犯罪之動機、手段、目的等等一切情狀，量處
      如主文所示之刑。
  (四)另按行為後法律有變更者，適用行為時之法律，但行為後
      之法律有利於行為人者，適用最有利於行為人之法律，刑
      法第2條第1項定有明文，被告行為後，刑法第41條業於94
      年2月2日修正公布，且依刑法施行法第10條之1規定，於
      95年7月1日生效施行，關於易科罰金之折算標準，原規定
      以銀元1元以上3元以下折算1日，修正後規定則為以新台
      幣1千元、2千元、3千元折算1日，故修正後易科罰金折算
      標準之規定並無較有利於行為人可言，況數罪併罰案件，
      數罪均受得易科罰金之宣告刑後，定應執行刑逾6月時，
      是否仍得諭知易科罰金之折算標準，修正前刑法第41條第
      2項規定應執行之刑逾6月者，仍得就宣告刑及應執行刑諭
      知易科罰金之折算標準，修正後刑法第41條第2項則僅限
      於應執行之刑未逾6月者，始得就宣告刑及應執行刑諭知
      易科罰金之折算標準，益證修正後之規定並無較有利於行
      為人可言，是依前開說明，自應適用被告行為時之法律即
      95年7月1日修正施行前之刑法第41條第1項前段規定，定
      易科罰金之折算標準；至修正生效施行前之刑法第41條第
      1項雖另有限於「因身體、教育、職業或家庭之關係或其
      他正當事由，執行顯有困難」始准易科罰金之規定，此為
      修正後刑法第41條第1項所無之限制，然有關宣告有期徒
      刑、拘役應否准許易科罰金執行之換刑處分，應由裁判法
      院之檢察官指揮之，刑事訴訟法第457條第1項定有明文，
      上開規定核均屬檢察官指揮執行時所應斟酌裁量之事項，
      而非法院裁判時所應審酌者，故修正生效施行前刑法第41
      條第1項雖有上開規定，然就本院僅宣告易科罰金之折算
      標準，並非准許易科罰金與否而言，對於被告並無不利之
      處，附此敘明；又罰金罰鍰提高標準條例第2條因上開刑
      法第41條修正後，已特別就易科罰金之折算標準定有明文
      ，認無存在必要而於95年5月17日修正刪除，並於95年7月
      1日生效，然本件既仍適用修正前刑法第41條第1項前段之
      規定定被告易科罰金之折算標準，自仍應適用修正前罰金
      罰鍰提高標準條例第2條之規定提高折算之罰金數額，亦
      此敘明，且為免與刑法第41條第1項修正施行後所定易科
      罰金折算標準改採新臺幣計算產生混淆誤解起見，另引用
      現行法規所定貨幣單位折算新臺幣條例第2條明定易科罰
      金折算標準及折算新臺幣之數額，以資明確。
  (五)被告前揭犯罪之時間，係在96年4月24日以前，復無其他
      不合中華民國九十六年罪犯減刑條例所定不得減刑之情形
      ，應依同條例第2條第1項第3款之規定，減其宣告刑2分之
      1，爰宣告減刑如主文所示，並依前開易科罰金之規定，
      諭知易科罰金之折算標準。
  (六)至被告為上開犯行所用之扣繳憑單等文書，業經被告行使
      而為財政部臺北市國稅局所有，已非被告所有，爰不予宣
      告沒收，末此敘明。
五、至乙○○共犯本件行使業務上登載不實文書事實部分，未據
    檢察官提起公訴，應由檢察官另行偵處，附此敘明。
據上論斷，應依刑事訴訟法第299條第1項前段，刑法第2條第1項
前段、第28條、第216條、第215條，修正前刑法第41條第1項前
段，刑法施行法第1條之1第1項、第2項前段，修正前罰金罰鍰提
高標準條例第2條，現行法規所定貨幣單位折算新台幣條例第2條
，中華民國九十六年罪犯減刑條例第2條第1項第3款、第7條、第
9條，判決如主文。
本案經檢察官江耀民到庭執行職務。
中    華    民    國    99    年    3     月    11    日
                  刑事第三庭審判長法  官  李育仁
                                  法  官  孫曉青
                                  法  官  謝佳純
以上正本證明與原本無異。
如不服本判決應於收受判決後10日內向本院提出上訴書狀，並應
敘述具體理由；其未敘述上訴之理由者，應於上訴期間屆滿後20
日內向本院補提理由書（均須按他造當事人之人數附繕本），切
勿逕送上級法院。
                                  書記官  游育慈
中    華    民    國    99    年    3     月    11    日
附錄本件所犯法條全文：
刑法第216條
行使第 210 條至第 215 條之文書者，依偽造、變造文書或登載
不實事項或使登載不實事項之規定處斷。
刑法第215條
從事業務之人，明知為不實之事項，而登載於其業務上作成之文
書，足以生損害於公眾或他人者，處3 年以下有期徒刑、拘役或
5 百元以下罰金。

司法院資訊處製作；財團法人民間司法改革基金會備份。
